臺灣桃園地方法院民事裁定
111年度簡抗字第22號
原 審 原告  蔡李寶珠(歿)

抗  告  人  蔡清琳  


相  對  人  李許雪  

            李建榮  
            李建文  
            李淑惠  
            李貞佩  
上列當事人間請求分割共有物事件，抗告人對於民國111年4月29
日本院桃園簡易庭111年度桃簡字第587號裁定提起抗告，本院裁
定如下：
    主  文
抗告駁回。
抗告程序費用新臺幣壹仟元由抗告人負擔。
    理  由
一、抗告意旨略以：抗告人於原審以原告蔡李寶珠訴訟代理人之
    身分代理蔡李寶珠提起分割共有物之訴，經原審以蔡李寶珠
    於起訴前已死亡，當事人能力有欠缺為由，駁回訴訟。惟蔡
    李寶珠於民國107年9月12日已簽立協議書（下稱系爭協議書
    ）授權抗告人得代理其辦理有關桃園市○○區○○段0000地號土
    地（系爭土地）之繼承、分割、所有權移轉等所有相關手續
    ，包含法院之訴訟代理，故依該協議書之約定，抗告人本有
    權代理蔡李寶珠提出訴訟；今蔡李寶珠已過世，而蔡李寶珠
    之子蔡棋安等人均有於系爭協議書上簽名，法院即應命蔡李
    寶珠之繼承人承受訴訟，原審未查而駁回訴訟，難令抗告人
    心服等語，爰聲明：原裁定廢棄。
二、按有權利能力者，有當事人能力；原告或被告無當事人能力
    ，法院應以裁定駁回之，民事訴訟法第40條第1項、第249條
    第1項第3款分別定有明文。
三、經查：
　㈠抗告人於110年11月5日以蔡李寶珠訴訟代理人之身分，為蔡
    李寶珠遞狀向本院提起本件訴訟，惟蔡李寶珠早已於起訴前
    之110年10月28日死亡等情，有民事起訴狀暨本院收狀戳章
    、蔡李寶珠個人基本資料查詢結果可憑，堪認蔡李寶珠於11
    0年11月5日起訴時已無當事人能力，復無從命其補正，是依
    前揭說明，抗告人於原審代理蔡李寶珠所提之訴訟，難認為
    合法。
　㈡抗告人雖主張原審應命蔡李寶珠之繼承人承受訴訟云云。然
    按「當事人死亡者，訴訟程序在有繼承人、遺產管理人或其
    他依法令應續行訴訟之人承受其訴訟以前當然停止」，民事
    訴訟法第168條固有明文；惟該條所定之承受訴訟，必以當
    事人於訴訟程序進行中死亡，始得由法定應續行訴訟之人承
    受其訴訟，若於起訴前死亡者，原即欠缺當事人能力之要件
    ，亦無從適用上開規定命其繼承人承受訴訟（最高法院91年
    度台上字第455號民事裁定意旨參照）。本件蔡李寶珠乃於
    起訴前即已死亡，並非於訴訟程序進行中始死亡，依上開說
    明，自無民事訴訟法第168條承受訴訟規定之適用，是抗告
    人此部分主張，並非可採。
　㈢抗告人雖又主張蔡李寶珠曾簽立系爭協議書，授權抗告人就
    系爭土地相關事件擔任其訴訟代理人云云。然縱認蔡李寶珠
    曾經委任抗告人擔任本件訴訟代理人，該委任關係亦已於蔡
    李寶珠於110年10月28日死亡時消滅；且無論蔡李寶珠是否
    有授權抗告人擔任訴訟代理人，本件訴訟之當事人仍需具備
    當事人能力，始得謂符合起訴要件；而原審之原告蔡李寶珠
    既已不具備當事人能力，業經本院認定前述，則無論抗告人
    是否為其訴訟代理人，均難認抗告人代蔡李寶珠提起本件訴
    訟為合法。　　　
四、綜上所述，本件姑先不論抗告人是否有代理蔡李寶珠提起本
    件訴訟之權限，蔡李寶珠既已於起訴前死亡，則抗告人代理
    其提起本件訴訟，即屬不合法而應予駁回。從而，原裁定駁
    回抗告人代理蔡李寶珠所提起之訴訟，核無違誤。抗告意旨
    指摘原裁定不當，求予廢棄，為無理由，應予駁回。
五、據上論結，本件抗告為無理由，爰裁定如主文。　　
中　　華　　民　　國　　111 　年　　 7　　月　　 5　　日
                  民事第三庭  審判長法  官  周玉羣 
                                    法  官  張益銘
                                    法  官  許容慈 
以上正本係照原本作成。
本裁定不得再抗告。　　　　　　　　　　　　　　
中　　華　　民　　國　　111 　年　　7 　　月　　6 　　日
                                    書記官  邱佑儒